【裁判字號】    94,上易,1811
【裁判日期】    950301
【裁判案由】    偽造文書等
【裁判全文】
臺灣高等法院刑事判決                94年度上易字第1811號
上  訴  人
即  被  告  甲○○
上列上訴人因偽造文書等案件，不服臺灣桃園地方法院94年度易
字第621號，中華民國94年8月22日第一審判決（起訴案號：臺灣
桃園地方法院檢察署94年度偵字第5618號），提起上訴，本院判
決如下：
    主  文
上訴駁回。
    事實及理由
一、本案經本院審理結果，認第一審以上訴人即被告甲○○牽連
    犯刑法第216條、第212條行使變造特種文書、第337 條之侵
    占遺失物罪，從一重論以行使變造特種文書罪，判處有期徒
    刑4月，並諭知易科罰金之折算標準為300元折算一日，除理
    由欄第三項應補充記載：「被告一行為而行使變造之國民身
    分證及軍人身分證，為想像競合犯，應論以情節較重之行使
    變造國民身分證罪。」，其餘部分，認事用法及量刑均無不
    當，應予維持，並引用第一審判決書記載之事實、證據及理
    由（如附件）。
二、被告未提出任何理由而為上訴，核無理由，應予駁回。
三、檢察官併辦意旨（臺灣桃園地方法院檢察署94年度偵字第14
    466 號）略以：被告與葉良煇（由檢察官另行通緝）共同基
    於變造特種文書之犯意，於民國94年3 月14日，在葉良煇位
    於桃園縣桃園市○○路76號3樓之2住處，由被告提供本人相
    片，交由葉良煇以將被告相片換貼方式，偽造執照名義人為
    「王興平」、身分證字號為「丁專晟」之駕駛執照1 枚，偽
    造完成後，即交付予被告，致生損害於主管機關對證照管理
    之正確性、監理機關對於道路交通管理之正確性及「王興平
    」、「丁專晟」等人。嗣94年3月15日晚間9時許，被告在桃
    園縣桃園市○○路62號前為警查獲，並扣得上開不實之駕照
    。因認被告涉犯刑法第212條之偽造特種文書罪嫌。惟：
    (一)按刑法上所謂變造文書，指無製作權者，不變更原有文書
      之本質，擅自就他人所製作之真正文書，加以改造而變更
      其內容而言；倘該文書之本質  已有變更，或已具有創設
      性時，即屬偽造，而非變造，有最高法院92年度台上字第
      6838號判決要旨可資參照。
    (二)查本件扣案之不實駕照，其上所載駕照號碼「Ｚ000000000
      」、出生日期「57.06.29」，核為丁專晟之年籍，此有卷
      附應用連結戶役政資訊系統個人戶籍資料查詢畫面可資佐
      證，惟該駕照之姓名欄則記載為「王興平」，所貼則為被
      告照片，足見此駕照所載姓名與其上年籍不符，參諸前引
      最高法院判決要旨，則本件不實駕照之製作，本質上已有
      變更，並具有創設性，自屬偽造，而非變造。
    (三)次查偽造、變造特種文書罪，固均規定於刑法第212 條，
      惟偽造與變造實屬不同之行為，二者間尚不具同法第56條
      所謂「同一罪名」之關係，故行為人先後各為偽造、變造
      特種文書時，尚不能依同法第56條連續犯規定，論以裁判
      上一罪。是以，被告本件有罪部分所犯刑法第212 條之變
      造特種文書罪（為其行使行為所吸收），與併案部分所犯
      同條之偽造特種文書罪，二者並不具連續犯之裁判上一罪
      關係。併案意旨以併案部分與有罪部分間具有連續犯之裁
      判上一罪關係，而為併案，即非允洽，應由本院退回檢察
      官另行卓處。
四、被告經合法傳喚，無正當理由不到庭，爰不待其陳述逕行判
    決。
據上論結，應依刑事訴訟法第373條、第368條、第371 條，判決
如主文。
本案經檢察官柯麗鈴到庭執行職務。
中    華    民    國    95    年    3    月      1    日
                  刑事第十三庭審判長法  官  范清銘
                                    法  官  杜惠錦
                                    法  官  廖紋妤
上正本證明與原本無異。
不得上訴。
                                    書記官  吳金來
中    華    民    國    95    年    3    月      1    日
附件：
臺灣桃園地方法院刑事判決               94年度易字第621號
公  訴  人  臺灣桃園地方法院檢察署檢察官
被      告  甲○○  男  28歲（民國○○年○月○○日生）
                    住桃園縣中壢市○○里○○街三六三巷三
                      六號
                    （現於台灣桃園監獄執行中）
                    身分證統一編號：Ｚ000000000號
上列被告因偽造文書案件，經檢察官提起公訴（94年度偵字第56
18號），被告於本院準備程序進行中，就被訴事實為有罪之陳述
，經本院告知簡式審判程序意旨，並聽許公訴人及被告之意見後
，本院合議庭裁定依簡式審判程序審理，本院判決如下：
    主  文
甲○○行使變造之國民身分證，足以生損害於他人，處有期徒刑
肆月，如易科罰金以參佰元折算壹日。扣案變造之「牧邦民」國
民身分證及軍人身分證上甲○○之照片各壹枚均沒收。
    事  實
一、甲○○曾有竊盜、贓物等多項前科，詎猶不知悔改，於民國
    94年2 月25日下午4 時許，在桃園縣中壢市○○路「SOGO」
    百貨公司前，拾獲牧邦民所失竊之皮包（牧邦民於94年2 月
    21日凌晨6 時許，放置於其所有車號LA-8820 號之自用小客
    車內，該車停放於桃園縣楊梅鎮三湖里11鄰37之5 號前遭人
    侵入行竊），為供將來遭警攔檢掩暱身份，竟意圖為自己不
    法之所有，將該皮包內牧邦民之國民身分證、軍人身分證及
    健保卡各1 張均侵占入己，隨即將皮包當場丟棄。再於94年
    2 月28日晚上11時許，在桃園縣中壢市○○路12號6 樓前，
    與「陳國偉」（正確年籍不詳），基於共同變造特種文書之
    犯意聯絡，委由「陳國偉」（正確年籍不詳）將拾得之國民
    身分證及軍人身分證換貼上甲○○之照片，而變造上開特種
    文書，足生損害於戶政機關、軍事機關對身分證制發管理之
    正確性及牧邦民。嗣於94年3 月1 日下午2 時20分許，甲○
    ○在桃園縣中壢市○○路6 號前因非法持有毒品（另案偵辦
    ）為警查獲，竟出示上開變造之證件掩飾身份，欲規避刑責
    ，旋為警當場識破，始偵悉上情。
二、案經被害人牧邦民訴由桃園縣政府警察局中壢分局報請台灣
    桃園地方法院檢察署檢察官偵查起訴。
    理  由
一、程序部分：本件被告甲○○所犯係死刑、無期徒刑或最輕本
    刑為3 年以上有期徒刑以外之罪，其於準備程序中就被訴事
    實為有罪之陳述，經本院告知簡式審判程序之旨，並聽取當
    事人意見後，經本院合議庭依刑事訴訟法第273 條之1 第1
    項規定裁定由受命法官獨任進行簡式審判程序，合先敘明。
二、訊據被告甲○○於偵訊及本院審理時，對於前揭犯罪事實均
    坦承不諱，核與被害人牧邦民於警詢所述情節大致相符，復
    有變造之牧邦民國民身分證及軍人身分證各1 張、贓物認領
    保管單1 紙附卷可參，被告自白與事實相符，本件事證明確
    ，被告前開犯行堪以認定。
三、核被告甲○○所為，係犯刑法第337 條之侵占遺失物罪及同
    法第216 條、第212 條之行使變造特種文書罪。被告與「陳
    國偉」間，就變造特種文書罪部分有犯意聯絡及行為之分擔
    ，應以共同正犯論。被告變造國民身分證、軍人身分證進而
    行使，其變造之低度行為應為高度之行使行為所吸收，不另
    論罪。又被告所犯前開侵占遺失物罪及行使變造特種文書罪
    2 罪間，有方法、結果之牽連關係，依刑法第55條之規定，
    應從較重之行使變造特種文書罪論處。爰審酌被告犯罪之動
    機、目的、手段，犯罪所生危害，及犯後態度良好等一切情
    狀，量處如主文所示之刑，並諭知易科罰金之折算標準。另
    卷附黏貼於變造國民身分證、軍人身分證之被告甲○○照片
    共1 枚，為被告所有且係供犯罪所用之物，應依刑法第38條
    第1項第2款之規定宣告沒收。
四、據上論斷，應依刑事訴訟法第273 條之1 第1 項、第299 條
    第1 項前段，刑法第216 條、第212 條、第337 條、第55條
    、第41條第1 項前段、第38條第1 項第2 款，罰金罰鍰提高
    標準條例第1 項前段、第2 項，判決如主文。
本案經檢察官張啟聰到庭執行職務。
中    華    民    國    94    年    8     月    22    日
                  刑事第五庭    法  官  周炳全
以上正本證明與原本無異。
如不服本判決，應於送達後10日內，向本院提出上訴狀。
                                書記官  陳夏施
中    華    民    國    94    年    8     月    22    日
附錄本件論罪科刑法條全文
中華民國刑法第337條
(侵占遺失物罪)
意圖為自己或第三人不法之所有，而侵占遺失物、漂流物或其他
離本人所持有之物者，處五百元以下罰金。
中華民國刑法第212條
(偽造變造特種文書罪)
偽造、變造護照、旅券、免許證、特許證及關於品行、能力服務
或其他相類之證書、介紹書，足以生損害於公眾或他人者，處一
年以下有期徒刑、拘役或三百元以下罰金。
中華民國刑法第216條
(行使偽造變造或登載不實之文書罪)
行使第二百十條至第二百十五條之文書者，依偽造、變造文書或
登載不實事項或使登載不實事項之規定處斷。


司法院資訊處製作；財團法人民間司法改革基金會備份。
